【裁判字號】    97,上訴,3121
【裁判日期】    980505
【裁判案由】    毒品危害防制條例
【裁判全文】
臺灣高等法院刑事判決                97年度上訴字第3121號
上  訴  人
即  被  告  甲○○
                    （現於臺灣台北看守所）
指定辯護人  本院公設辯護人  郭書益
上列上訴人因毒品危害防制條例案件，不服臺灣板橋地方法院97
年度訴字第603號，中華民國97年5月9日第一審判決（起訴案號
：臺灣板橋地方法院檢察署96年度偵字第29985號），提起上訴
，本院判決如下：
    主  文
上訴駁回。
    事  實
一、甲○○明知海洛因為毒品危害防制條例所定之第一級毒品，
    不得轉讓，竟各基於轉讓第一級毒品海洛因之犯意，而為下
    列犯行：（一）於民國96年8月21日某時，以其所有000000
    0000號行動電話為聯絡工具聯絡後，在台灣地區，各以新臺
    幣（下同）1千元之價格，接續2次原價轉讓海洛因（淨重均
    未達5公克）予真實姓名年籍不詳、綽號「小函」之成年女
    子。（二）分別於96年8月3日、同年8月31日、同年9月3日
    ，先後以其所有0000000000號、0000000000號及0000000000
    號行動電話為聯絡工具聯絡後，在乙○位於臺北縣三重市○
    ○街12 1號14樓之住處，以每次1千至3千元不等、平均2千
    元之價格，原價轉讓海洛因（淨重均未達5公克）予乙○共3
    次。（三）於96年11月間某日，在甲○○位於臺北縣三重市
    ○○路10號11樓之4住處，無償轉讓價值約1、2千元之海洛
    因（淨重未達5公克）予乙○施用。嗣員警於96年12月22日
    22時40分許，持搜索票至甲○○上開住處搜索而查獲，並扣
    得搭載0000000000號、0000000000號等門號SIM卡之行動電
    話共2具（各含SIM卡1片）等物。
二、案經臺北縣政府警察局三重分局報請臺灣板橋地方法院檢察
    署檢察官偵查起訴。
    理  由
一、訊據被告甲○○矢口否認有前揭事實之犯行，辯稱沒有轉讓
    予小函云云，然查前揭被告甲○○以原價及無償轉讓海洛因
    予「小函」及乙○等事實，業據其在原審97年2月15日訊問
    時自白：0000000000、0000000000號行動電話門號確為我所
    使用；我有幫乙○買海洛因約3、4次，也曾於96年11月時免
    費請乙○施用海洛因1、2次，每次請她約1、2千元價值之海
    洛因等語，及於原審審判時自白：我於96年11月時在我三重
    市○○路之住處請乙○吃過1次海洛因（原審審判筆錄第2頁
    ）、關於「小函」於96年8月21日傳給我的簡訊，是「小函
    」叫我幫她拿毒品並請我先墊錢，我沒有賺差價（原審審判
    筆錄第12-13頁）等語不諱，並經證人乙○在原審審理時證
    稱我曾拿1千至3千元不等、平均每次2千元請被告幫我買海
    洛因，我是與被告合買，我將錢拿給被告，被告就打電話向
    別人買毒品，被告也曾請我施用過海洛因1次（原審審判筆
    錄第3-11頁）等語屬實。再依卷附被告使用之0000000000
    號及0000000000號行動電話通訊監察紀錄譯文所示，「小函
    」曾於96年8月21日17時29分傳送內容為「我是全的女友小
    函，不好意思再次打擾了，我想向你調半錢是否可以？全不
    讓我用太大所以不讓我拿多一點，於是一次一千這樣花，今
    天跟你拿了兩次用不夠且拿這樣少反而不划算，你說對吧？
    所以希望你先出半錢或是一錢給我好嗎？不然我又跑很遠去
    蘆洲拿，累又浪費計程車錢，對了，另外謝謝你沒把我私自
    找你的事跟他講！感恩了！」之簡訊予被告，配合被告上開
    此簡訊確與毒品有關之自白，足認被告於96年8月21日確有
    接續2次、每次各轉讓價值1千元之海洛因予「小函」之犯行
    。又證人乙○自承0000000000號為其所使用之行動電話門號
    ，而依上開通訊監察紀錄譯文所示，被告（為譯文中之A）
    與乙○（為譯文中之B）分別於96年8月3日有內容為「B:威
    威我跟你講我這邊有一個想試一試你ㄉ東西，因為你東西很
    好。A:你要欠多少？B: 2000，這樣剛好3萬。A:上次28000
    ㄝ。B:我明天早上給你。A:嗯。」之通話（偵卷第49頁），
    於96年9月3日有內容為「B:喂。A:喂我6點才能過去，我剛
    到家，去看我哥。B:我等一下還要接仔仔。A:你自己先過去
    拿。B:我現在要用。A:我要忙到6點。B:問題他沒那麼早，
    他要擺攤。A:我等一下過去，大約5點40。B:我現在在難受
    。A:我5點40就過去ㄌ。」之通話（偵卷第55頁），及於96
    年8月31日有內容為「A:喂。B:你剛剛打電話給我？A:對ㄚ
    。B:我很痛苦難受。A:那要這樣。B:你先拿東西過來啦。A:
    ㄛ。B:買我自己的。A:ㄛ我不是跟你說了，你自己不是有買
    。B:我上次所買的已用完，丟掉。A:我等下過去啦。」之通
    話（偵卷第61頁），核其通話內容應與毒品相關，參以上開
    被告曾有償轉讓3、4次海洛因予乙○之自白及證人乙○之證
    詞，亦堪認被告於上揭時間有各轉讓海洛因予乙○1次之犯
    行。此外，復有扣案搭載門號0000000000號、0000000000號
    SIM卡之行動電話共2具（各含SIM卡1片）可資佐證。被告前
    揭之之所辯，無非係卸責之詞，本件事證明確，被告上開犯
    行均堪認定。被告請求再傳訊證人乙○，因證人乙○於原審
    已到庭作證，且本件事證已明，核無必要。
二、按海洛因為毒品危害防制條例所規定之第一級毒品，是核被
    告上開轉讓海洛因之行為，無論係原價或無償轉讓，均係犯
    毒品危害防制條例第8條第1項之轉讓第一級毒品罪。其轉讓
    前持有海洛因之低度行為為轉讓之高度行為所吸收，不另論
    罪。另其於96年8月21日接續2次轉讓海洛因予「小函」，時
    間緊接，且無證據證明被告係各別起意而為，應認係基於同
    一轉讓第一級毒品下之接續行為，僅侵害一個法益，只論以
    一罪。公訴人雖認被告係基於營利之意圖而為如事實欄一(一)
    及(二)部分之犯行，應論以同條例第4條第1項之販賣第一級毒
    品罪等，然就事實欄一之(一)部分，被告在偵審中均未曾供稱
    有賺取「小函」差價，而觀諸上揭「小函」傳送給被告之簡
    訊內容亦無法得證被告是否有賺取差價之情事；另就事實欄
    一之(二)部分，被告在警詢中雖曾供稱乙○所施用之海洛因是
    向我買的（偵卷第8-9頁）等語，證人乙○在警詢中亦稱我
    從96年8月初開始向被告買海洛因，約買2個月後他才沒向我
    收錢（偵卷第13-14頁）等語，惟被告在偵訊中即稱乙○部
    分是她給我錢我去幫她拿，中間沒賺差價，最近則是免費提
    供給她（偵卷第110頁）等語，證人乙○在偵訊中則證稱我
    有拿錢給被告幫我買海洛因，次數忘記了，後來他因為要追
    我，就免費提供海洛因給我；（檢察官問：在警詢時提到你
    是向甲○○購買海洛因，直到2個月後才沒有收錢，為何現
    在陳述是請他買？）我不知道這樣差別在那裡，我都是先拿
    錢給他，他隔一下子就回來把海洛因給我，一開始不熟都是
    我先拿錢給他，等一下他才拿海洛因給我，後來比較熟，他
    就直接拿海洛因給我（偵卷第113頁）等語，嗣在原審審判
    中更明確證稱我是與被告合買海洛因，我將錢拿給被告後，
    被告就打電話向別人買，買回來之後我們二人再依出資比例
    去分（原審審判筆錄第3-11頁）等語，衡諸在原價轉讓之情
    形，若未特別指明，轉讓人或受轉讓人以「買」或「賣」敘
    述其等之交易情形，並未背離一般人所理解之中文文義，是
    在公訴人未提出其它佐證證明被告確實有賺取乙○毒品差價
    之情形下，自難遽而認定被告係基於營利之意圖而販賣海洛
    因予乙○；然基本事實既同一，應予變更起訴法條。至公訴
    人於原審論告時又稱告在偵查中自白販賣毒品予陳柏全，搭
    配偵卷第51頁96年8月26日凌晨1時8分通訊監察譯文，足證
    被告確曾出售毒品予陳柏全等，然起訴書中並未記載被告販
    賣毒品予陳柏全之事實（偵查中已知陳柏全之姓名，要非起
    訴書中所載「真實姓名不詳之成年人」），公訴人亦未曾變
    更起訴之範圍，原審審理中亦未聲請傳喚陳柏全就此部分進
    行調查，實難認此部分在檢察官起訴範圍內，法院自無從審
    究。被告先後5次轉讓第一級毒品之犯行，犯意各別，行為
    互殊，應分論併罰。又公訴人雖謂被告自96年8月起至同年
    11月1日間，尚有多次販賣海洛因予其他真實姓名不詳之成
    年人，惟未指明販賣之時間、地點甚至買受人之綽號或其他
    可資識別之資料，自無從認定被告確有此等犯行，惟公訴人
    既認此部分與前開論罪科刑部分，有一罪之關係（蓋公訴人
    在起訴書中並未主張各次販賣海洛因犯行應分論併罰），自
    毋庸另為無罪判決之諭知。又按被告以外之人於審判外之言
    詞或書面陳述，除法律有規定者外，不得作為證據；又被告
    以外之人於審判外之陳述，雖不符合同法第159條之1至第15
    9條之4之規定，但經當事人於審判程序同意作為證據，法院
    審酌該言詞陳述或書面陳述作成時之情況，認為適當者，亦
    得為證據。當事人、代理人或辯護人於法院調查證據時，知
    有第159條第1項不得為證據之情形，而未於言詞辯論終結前
    聲明異議者，視為有前項之同意，刑事訴訟法第159條第1項
    及第159條之5分別定有明文。查前揭引用之被告以外之人於
    審判外之陳述，雖屬傳聞證據，然當事人、被告之選任辯護
    人於原審準備程序及審判期日中均表示同意作為證據方法而
    不予爭執，且迄至言詞辯論終結前亦未再聲明異議，審酌上
    開證據資料製作時之情況，尚無違法不當及證明力明顯過低
    之瑕疵，以之作為證據應屬適當，揆諸前開規定，爰逕依刑
    事訴訟法第159條之5規定，認前揭證據資料均有證據能力。
    再依法院組織法第60條及刑事訴訟法第228條至第231條之1
    規定，檢察官職司犯罪偵查權，其於偵查中為蒐集調查被告
    之犯罪證據而為偵查權之實施，除法有明文者外，本不拘一
    定之形式，關於訊問證人，法亦無明文必須使被告在場並使
    其有詰問之機會，其在尚不知被告為何人之偵查階段，益無
    使被告在場並賦予詰問證人之可能；況刑事訴訟法採證據裁
    判主義，所有供證明犯罪所用證據，均須於審判中踐行調查
    （包含證人之交互詰問）、辯論程序，始得採為斷罪之資料
    ，亦不致有侵犯法律對被告人權保障之虞。是刑事訴訟法所
    規定傳聞法則之例外，其中就被告以外之人於偵查中向檢察
    官所為之陳述，因檢察官代表國家偵查犯罪時，原則上當能
    遵守法定程序，被告以外之人如有具結能力，並經依法具結
    以擔保其係據實陳述者，依第159 條之1第2項規定「除顯有
    不可信之情況者外」，仍得為證據（最高法院97年度台上字
    第93號判決要旨）。前揭證人乙○於偵查中之證詞，既經具
    結，亦無顯有不可信之情況，依法得為證據。
三、原審以被告犯行明確，變更起訴法條，適用毒品危害防制條
    例第8條第1項、第19條第1項，刑法第11條前段、第51條第5
    款、第38條第1項第2款之規定，並審酌被告轉讓第一級毒品
    予他人，對國民身心健康有重大戕害，及其犯罪動機、目的
    、手段、所生危害、犯後態度等一切情狀，認被告甲○○轉
    讓第一級毒品，處有期徒刑貳年，轉讓第一級毒品所得新臺
    幣貳仟元沒收，如全部或一部不能沒收時，以其財產抵償之
    。扣案之門號0000000000號行動電話壹具（含SIM卡壹張）
    沒收。又轉讓第一級毒品，處有期徒刑貳年，轉讓第一級毒
    品所得新臺幣貳仟元沒收，如全部或一部不能沒收時，以其
    財產抵償之。扣案之門號0000000000號行動電話壹具（含SI
    M卡壹張）沒收。又轉讓第一級毒品，處有期徒刑貳年，轉
    讓第一級毒品所得新臺幣貳仟元沒收，如全部或一部不能沒
    收時，以其財產抵償之。扣案之門號0000000000號行動電話
    壹具（含SIM卡壹張）沒收。又轉讓第一級毒品，處有期徒
    刑貳年，轉讓第一級毒品所得新臺幣貳仟元沒收，如全部或
    一部不能沒收時，以其財產抵償之。扣案之門號0000000000
    號行動電話壹具（含SIM卡壹張）沒收。又轉讓第一級毒品
    ，處有期徒刑壹年陸月。應執行有期徒刑捌年陸月，轉讓第
    一級毒品所得新臺幣捌仟元沒收，如全部或一部不能沒收時
    ，以其財產抵償之。扣案之門號0000000000號、0000000000
    號行動電話貳具（各含SIM卡壹張）均沒收。並已說明被告
    轉讓海洛因予「小函」之所得2千元，及轉讓海洛因予乙○
    之6千元（依證人乙○所述每次平均2千元，乘以原審認定之
    轉讓次數3次），合計8千元，雖未扣案，仍應依毒品危害防
    制條例第19條第1項之規定予以宣告沒收，如全部或一部不
    能沒收時，以其財產抵償之。扣案之搭載門號0000000000
    號、0000000000號SIM卡之行動電話2具（各含SIM卡1張），
    為被告所有供聯絡轉讓海洛因事宜所用之物，業據其供承在
    卷，其中SIM卡之所有權亦屬被告所有，爰依刑法第38條第1
    項第2款均宣告沒收。至搭載0000000000號之行動電話1具（
    含SIM卡1張），因與本案前述被告之轉讓犯行無涉，自均無
    從沒收之。其餘被告為警查獲時所扣得之第一級毒品海洛因
    共6包（總淨重18.09公克）、攪拌機1組、殘渣袋15個、分
    裝勺3支、磅秤1個、分裝袋1包等物，被告稱係供其施用海
    洛因之用，且無證據證明與前開論罪科刑部分有何關聯，不
    應在本案中宣告沒收等，經核尚屬妥適，被告上訴否認前揭
    之犯行，為無理由，應予駁回。
據上論斷，應依刑事訴訟法第368條判決如主文。
本案經檢察官呂光華到庭執行職務。
中    華    民    國    98    年    5     月    5     日
                  刑事第九庭  審判長法  官  陳貽男
                                    法  官  周盈文
                                    法  官  許宗和
以上正本證明與原本無異。
如不服本判決，應於收受送達後10日內向本院提出上訴書狀，其
未敘述上訴之理由者並得於提起上訴後10日內向本院補提理由書
（均須按他造當事人之人數附繕本）「切勿逕送上級法院」。
                                    書記官  林淑貞
中    華    民    國    98    年    5    月    12     日
附錄本案論罪科刑法條全文：
毒品危害防制條例第八條
  轉讓第一級毒品者，處一年以上七年以下有期徒刑，得併科新
  台幣一百萬元以下罰金。
  轉讓第二級毒品者，處六月以上五年以下有期徒刑，得併科新
  台幣七十萬元以下罰金。
  轉讓第三級毒品者，處三年以下有期徒刑，得併科新台幣三十
  萬元以下罰金。
  前三項之未遂犯罰之。


司法院資訊處製作；財團法人民間司法改革基金會備份。
